臺灣高雄地方法院民事判決　　　　　　　95年度訴字第2741號
原　　告　乙○○
被　　告　甲○○
上列當事人間請求損害賠償事件，原告提起刑事附帶民事訴訟（
95年度簡附民字第90號），經本院刑事庭移送前來，本院於中華
民國96年3月21日言詞辯論終結，判決如下：
    主  文
被告應給付原告新臺幣壹萬參仟零伍拾柒元，及自民國九十五年
六月二十日起至清償日止，按週年利率百分之五計算之利息。原
告其餘之訴駁回。
訴訟費用由被告負擔百分之八，餘由原告負擔。
本判決原告勝訴部分得假執行。
    事實及理由
一、原告主張：原告與被告為址設高雄市前金區○○○路80號「
    高雄市立圖書館」總館之工作人員。詎被告於民國94年12月
    7 日9 時55分許，在該圖書館1 樓服務臺處，因與原告發生
    爭執，竟基於侮辱及傷害之故意，先於該圖書館1 樓服務臺
    處，以「你說沙小（臺語）」之言語，公然侮辱原告，再執
    身旁之木椅朝原告扔擲，致原告受有右手挫傷及多處擦傷等
    傷害。茲原告因被告前開侮辱行為，痛苦不已，受有非財產
    上之損害，爰請求被告賠償非財產上之損害新臺幣（下同）
    1 元。又原告因被告上開傷害行為，受有下列損害：(1)醫療
    費用之損害：原告因被告前揭行為，受有右手挫傷及多處擦
    傷等傷害，並因而精神受創，共計於高雄市立聯合醫院（下
    稱聯合醫院）、財團法人私立高雄醫學大學附設中和紀念醫
    院（下稱高醫附設醫院）及行政院國軍退除役官兵輔導委員
    會高雄榮民總醫院（下稱榮民總醫院）分別支出醫療費用新
    臺幣（下同）1,878 元、4,261 元及2,189 元，共計8,328
    元；(2)薪資損失部分：原告因被告上開傷害行為，休養28日
    ，每日薪資以1,195 元計算，共計受有薪資損失33,460元，
    爰於本訴中請求被告賠償33,455元；(3)非財產之損害：原告
    因上開傷害而身心受創，請求被告賠償非財產上之損害
    149,999 元。爰依侵權行為之法律關係，提起本訴。並聲明
    求為判決：被告與同案被告高雄市立圖書館應連帶給付原告
    191,783 元，及自95年6 月8 日刑事附帶民事訴訟起訴狀繕
    本送達被告與同案被告高雄市立圖書館最後一名之翌日起至
    清償日止，按週年利率百分之5 計算之利息（關於原告請求
    同案被告高雄市立圖書館應連帶給付原告191,783 元，及自
    95年6 月8 日刑事附帶民事訴訟起訴狀繕本送達被告與同案
    被告高雄市立圖書館最後一名之翌日起至清償日止，按週年
    利率百分之5 計算之利息部分，不得提起刑事附帶民事訴訟
    ，另以裁定駁回）。
二、被告辯稱：並未辱罵原告，亦未毆打傷害原告。被告當時站
    立於服務臺邊，距離木椅置放之位置，至少150 公分，以被
    告身高165 公分，站在75公分高之櫃檯邊，欲彎腰拿取距離
    150 公分遠之木椅，並不可能，遑論執該木椅擲向原告，況
    且，原告當時手戴棉質手套，木椅如何能致其受有擦傷？再
    觀之偵查卷中之現場照片，電腦桌前置有木椅一張，如被告
    將木椅擲向原告，必先擲中電腦桌前之木椅，且一定將使電
    腦桌及電腦桌前之木椅改變位置，惟自現場照片觀之，電腦
    、電腦桌、電腦桌下硬碟及電腦桌前木椅均未移動及毀損？
    且若被告將木椅擲向原告，何以同在原告右手位置之大腿部
    分，並無傷病或瘀痛？況挫傷多為運動扭挫傷，若係木椅碰
    撞所致，應係完整方塊面積，而非表皮挫傷。原告之主張並
    不合理。另被告長久以來罹有癲癇，若丟擲木椅傷人，應已
    抽蓄、昏倒，或於事後昏倒，何人無人提及，顯示被告並未
    傷害原告，刑事判決認定之事實，應與事實不符。再被告否
    認原告因受傷不能工作，而受有薪資損失，原告應提出不能
    工作及其不能工作與本件傷害事件相關之證據。另被告否認
    原告受有非財產上之損害等語。並聲明求為判決：駁回原告
    之訴。
三、兩造不爭執之事實：
  (一)原告與被告為址設高雄市前金區○○○路80號「高雄市立圖
    書館」總館之工作人員。
  (二)被告於94年12月7 日9 時55分許，在該圖書館1 樓服務臺處
    ，與原告發生爭執。
  (三)原告於94年12月7 日前往聯合醫院就診，診斷結果受有右手
    挫傷及多處擦傷等傷害。
  (四)被告於上揭行為涉犯之公然侮辱及傷害罪嫌，經本院高雄簡
    易庭於95年6 月22日以95年度簡字第3137號刑事簡易判決判
    處被告傷害人之身體，處拘役40日，公然侮辱人，處拘役10
    日，應執行拘役45日，嗣被告不服提起上訴，經本院刑事庭
    於95年10月12日以95年度簡上字第901 號刑事判決判處被告
    被訴公然侮辱罪部分無罪，其餘上訴駁回，傷害部分因不得
    上訴即告確定，公然侮辱部分，雖可上訴，惟因檢察官對於
    該判決並無不服，未提起上訴而告確定。
四、本件爭點：
  (一)原告主張被告對其侮辱及傷害，應負侵害行為損害賠償責任
    ，有無理由？
  (二)原告所得請求之損害賠償金額為若干？
五、法院得心證之理由：
  (一)原告主張被告對其侮辱及傷害，應負侵害行為損害賠償責任
    ，有無理由？
    1.原告主張其與被告為址設高雄市前金區○○○路80號「高
      雄市立圖書館」總館之工作人員，被告於94年12月7 日9
      時55分許，在該圖書館1 樓服務臺處，因與原告發生爭執
      ，竟基於侮辱之故意，於該圖書館1 樓服務臺處，以「你
      說沙小（臺語）」之言語，公然侮辱原告之事實，為被告
      所否認，辯稱：並未辱罵原告等語。經查，原告主張被告
      於前揭時地，口出「你說沙小（臺語）」之言語之事實，
      業據證人郭秀氣於臺灣高雄地方法院檢察署95年度偵字第
      902 號偵查案件（下稱偵查案件）中證稱：94年12月7 日
      ，伊於市立圖書館地下室閱報，聽見「你說沙小（臺語）
      」之言詞，十分大聲，為一名男子之聲音等語等語（參見
      偵查案件95年1 月11日訊問筆錄）屬實，參以被告於偵查
      案件亦供陳上揭時地對於原告口出與「你說沙小（臺語）
      」語音近似之「你在管什麼」之言語，可見證人郭秀氣於
      上揭時地所聞見「你說沙小（臺語）」之言語，應係被告
      所言無疑。綜上，足認原告此部分之主張，應堪信為真正
      。再原告雖主張被告以前揭言語，對之公然侮辱，惟按，
      所謂侮辱，係指以使人難堪為目的，以言語、文字、圖畫
      或動作，表示不屑、輕蔑或攻擊之意思，足以對於個人在
      社會上所保持之人格及地位，達貶損其評價之程度（參見
      褚劍鴻著，刑法分則釋論下冊，90年2 月3 次增訂版第1
      次印刷）。本件被告雖於上揭時地，對於原告口出前揭粗
      鄙之言語，惟參諸原告於偵查案件中陳稱當日其要求被告
      不可以公文袋放置宣傳單，以節省公家經費，被告即走進
      服務臺內，口出「你說沙小（臺語）」之言語，可知被告
      口出前揭言語，無非在指責原告多管閒事，尚難認已足以
      對於原告在社會上所保持之人格及地位，達貶損其評價之
      程度，而屬侮辱之行為。從而，被告於上揭時地對於原告
      口出前揭言語，既難認已屬侮辱之行為，原告主張被告於
      上揭時地對其口出上開言詞對之公然侮辱，自無足取。
    2.再原告主張被告於94年12月7 日9 時55分許，在該圖書館
      1 樓服務臺處，因與原告發生爭執，竟基於傷害之故意，
      執身旁之木椅朝原告扔擲，致原告受有右手挫傷及多處擦
      傷等傷害之事實，為被告所否認，而以前揭情詞置辯。經
      查：
      (1)原告主張被告於94年12月7 日9 時55分許，在該圖書館
        1 樓服務臺處，因與原告發生爭執，竟基於傷害之故意
        ，執身旁之木椅朝原告扔擲，致原告受有右手挫傷及多
        處擦傷等傷害之事實，業據其提出聯合醫院94年12月7
        日門急診收據為證，且依原告於94年12月7 日前往聯合
        醫院急診之病歷記載，原告右手尺側有多處挫傷合併擦
        傷，常見原因為抵擋外來硬物撞擊之防禦姿勢常見受傷
        位置，亦有聯合醫院96年1 月31日高市聯醫病字第0960
        000551號函在卷可佐，核與原告主張被告以木椅扔擲，
        致其受有上開傷害之事實相符，足見原告之主張，堪信
        為真正。
      (2)至被告雖辯稱：(甲)被告當時站立於服務臺邊，距離木椅
        置放之位置，至少150 公分，以被告身高165 公分，站
        在75公分高之櫃檯邊，欲彎腰拿取距離150 公分遠之木
        椅，已無可能，遑論執該木椅擲向原告。(乙)且原告當時
        手戴棉質手套，木椅如何能致其受有擦傷？(丙)再觀之偵
        查案卷中之現場照片，電腦桌前置有木椅一張，如被告
        將木椅擲向原告，必先擲中電腦桌前之木椅，且一定將
        使電腦桌及電腦桌前之木椅改變位置，惟自現場照片觀
        之，電腦、電腦桌、電腦桌下硬碟及電腦桌前木椅均未
        移動及毀損？(丁)又若被告將木椅擲向原告，何以同在原
        告右手位置之大腿部分，並無傷病或瘀痛？(戊)況挫傷多
        為運動扭挫傷，若係木椅碰撞所致，應係完整方塊面積
        ，而非表皮挫傷。原告之主張並不合理。(己)另被告長久
        以來患有癲癇，丟擲木椅傷人，為發怒之表現，以其身
        體狀況，應已抽蓄、昏倒，或於事後昏倒，無人提及被
        告於前揭時日有上開症狀，可見被告並未傷害原告，刑
        事判決認定之事實，應與事實不符云云。然查：(甲)原告
        於偵查中陳稱被告乃走入服務臺Ｌ型櫃檯內，執椅子扔
        擲等語（參見偵查案件95年1 月25日訊問筆錄），被告
        辯稱其當時站立於服務臺邊，並未舉證以實其說，被告
        此部分辯解，已無足取，其據以辯稱其身高165 公分，
        站在75公分高之櫃檯邊，欲彎腰拿取距離150 公分遠之
        木椅，已無可能，遑論執該木椅擲向原告云云，自不足
        採。(乙)棉質手套僅能保護配戴者之手部於拿取物品時，
        不致因物品摩擦或溫度而受擦傷或燙傷，而不能保護配
        戴者之手部於遭致物品撞擊時，不致受傷，縱令原告於
        上揭時地配戴棉質手套，仍有因被木椅擲中而受傷之可
        能，被告辯稱原告以當時手戴棉質手套，木椅如何能致
        其受有擦傷云云，亦不足採。(丙)一般人扔擲重物時，因
        人之力量有限，而重物又有相當之重量，除少數臂力強
        大之人可能將重物以直線擲出外，本係將重物以拋物線
        擲出，且重物經人擲出後，其行進之方向，乃受扔擲者
        扔擲時施力之方向、大小、重物本身形狀、重量、重心
        等因素相互影響結果，不可一概而論，被告將木椅擲向
        原告後，並無必先擲中電腦桌前之木椅之理，被告空言
        辯稱其將木椅擲向原告，必先擲中電腦桌前之木椅，將
        使電腦桌及電腦桌前之木椅改變位置，已不足採，其進
        而以電腦、電腦桌、電腦桌下硬碟及電腦桌前木椅均未
        移動及毀損為由，辯稱其未朝向原告扔擲木椅，亦無足
        取。(丁)一般人遭致他人以重物扔擲，在重物接近之瞬間
        ，如無閃避之可能時，本於直覺反應，原會以手部抵擋
        或推開，以免物品擊中身體要害，被告雖將木椅擲向原
        告，惟因原告以手部抵擋或推開，以致原告之身體其他
        部位未被擊中，自與常理無理，被告辯稱若被告將木椅
        擲向原告，何以同在原告右手位置之大腿部分，並無傷
        病或瘀痛？亦不足取。(戊)原告右手尺側所受多處挫傷合
        併擦傷，常見原因為抵擋外來硬物撞擊之防禦姿勢常見
        受傷位置，有聯合醫院96年1 月31日高市聯醫病字第
        0960000551號函在卷可按，被告所辯挫傷多為運動扭挫
        傷，若係木椅碰撞所致，應係完整方塊面積，而非表皮
        挫傷云云，自屬無稽。(己)日常生活中男性常見癲癇發作
        之誘發因素有發燒、熬夜（睡眠不足）、酗酒、情緒不
        安（過度緊張）、生活懶散、過度饑餓、瞬間喝下大量
        的水、閃光刺激（有光敏感者）、合併服用其它藥物（
        如治流鼻水的藥、重鎮靜劑、部份抗生素、有些胃藥、
        有些抗癌藥等）、飲食不均衡（電解質不平衡）等，並
        無發怒之原因，被告並未舉證證明發怒即可誘發其癲癇
        之發作，其空言辯稱其丟擲木椅傷人，為發怒之表現，
        以其身體狀況，應已抽蓄、昏倒，或於事後昏倒云云，
        亦難採信，其進而辯稱無人提及被告於前揭時日有上開
        症狀，可見被告並未傷害原告云云，亦無足取。從而，
        被告上開辯解，均無足取。
　  3.次按，因故意或過失，不法侵害他人權利者，負損害賠償
      責任；又不法侵害他人之身體、健康、名譽、自由、信用
      、隱私、貞操，或不法侵害其他人格法益而情節重大者，
      被害人雖非財產上之損害，亦得請求賠償相當之金額，民
      法第184 條第1 項前段、第195 條第1 項分別定有明文。
      查原告主張被告於上揭時地以前揭言語對之公然侮辱，既
      不足採，且被告所為之前揭言語，亦難認業已侵害原告之
      名譽或其他人格法益而情節重大，則原告主張前揭以前揭
      言語，對其公然侮辱，本於民法第184 條第1 項前段、第
      195 條第1 項規定，請求被告賠償非財產上之損害1 元，
      自非正當。次查，被告於前揭時地、以上開方式傷害原告
      之身體，已如前述，揆諸前揭規定，對於原告所受財產上
      及非財產上之損害，自應負損害賠償責任。從而，原告主
      張被告不法侵害其身體，本於民法第184 條第1 項前段、
      第193 條第1 項、第195 條第1 項規定，請求被告負損害
      賠償責任，即屬有據。
  (二)原告所得請求之損害賠償金額為若干？
    1.原告主張被告不法侵害其身體，請求被告負損害賠償責任
      ，既屬正當，茲就原告所得損害賠償之項目及金額，應否
      准許，析述如下：
   　 (1)醫療費用部分：
        (甲)原告主張因被告前揭傷害行為，受有右手挫傷及多處
          擦傷等傷害，於94年12月7 日、94年12月7 日、94年
          12月28日分別前往聯合醫院急診外科、急診及骨科治
          療，分別支出558 元、930 元、290 元，共計支出醫
          療費用1,778 元，於94年12月28日（刑事附帶民事訴
          訟起訴狀附表誤載為94年12月7 日）前往高醫附設醫
          院骨科就診，支出醫療費用1,279 元部分，業據其提
          出聯合醫院診斷證明書、聯合醫院門急診收據影本3
          紙、高醫附設醫院醫療費用收據聯影本1 紙為證，原
          告此部分之主張，堪信為真正，且依原告當時受傷之
          程度，原告此部分醫療費用之支出，經核應屬必要，
          原告此部分之請求，自屬正當。至原告雖主張其於94
          年12月7 日前往聯合醫院急診治療，支出醫療費用
          1,030 元，惟核與其所提出聯合醫院門急診收據之記
          載，顯有不符，原告此部分之主張，自不足採。
        (乙)再原告主張因被告上開傷害行為，因而精神受創，於
          95年3 月10日、4 月14日前往高醫附設醫院精神科就
          診、於95年3 月10日於高醫附設醫院請領證明書，於
          95年4 月11日前往榮民總醫院精神科就診，分別支出
          醫療費用1,169 元、1,713 元、100 元及2,189 元，
          雖據其提出高醫附設醫院95年3 月10日醫療費用收據
          聯影本2 紙、95年4 月14日醫療費用收據聯影本1 紙
          、榮民總醫院95年4 月11日醫療費用收據影本1 紙為
          證。惟查，上開醫療費用收據聯或醫療費用收據，其
          科別欄雖均記載為精神科，然原告於90年4 月23日至
          95年4 月14日乃因情緒及人際關係等壓力前往高醫附
          設醫院精神科門診4 次，求診時並未及相關挫傷等內
          容，高醫附設醫院無法判定原告於94年12月28日、95
          年3 月10日、95年4 月14日前往該院就診與原告於94
          年12月7 日所受之傷害有無相關性，有高醫附設醫院
          96年2 月7 日高醫附行字第0960000362號函附卷可考
          。另原告於95年4 月11日前往榮民總醫院精神科門診
          初診，當時臆斷為「適應性疾患合併焦慮症狀」，之
          後未再前往榮民總醫院精神科就診，原告初診當日求
          診之目的為諮商如何適應調職至陽明分館之心理狀態
          ，當日雖提及94年12月被同事毆打、驗傷及訴訟中，
          惟並未提及受傷部位及受傷與該次就診間之關聯性，
          亦有榮民總醫院96年1 月29日高總管字第0960001022
          號函檢附之病歷資料查詢函覆表影本1 份在卷可按。
          從而，自難遽認原告之精神受創，確因被告前揭傷害
          行為所致，且與被告前開傷害行為確有相當因果關係
          存在。準此，原告請求被告賠償其因精神受創而分別
          前往上開醫院就診或請領證明書而支出之醫院費用，
          即非正當。
        (丙)綜上，原告請求被告賠償之醫療費用於3,057 元（計
          算式：1,778 ＋1,279 ＝3,057） 之範圍內，洵屬有
          據，應予准許；逾此部分之請求，則屬無據，應予駁
          回。
      (2)薪資損失：原告於上揭時地所受之右手多處挫傷合併擦
        傷之傷害，一般經適當休息與冰敷後2 至3 日應可正常
        活動，是否停止工作端視患者本身對疼痛之忍受度而定
        ，由於當時肌肉力量及感覺神經檢查並無異常現象，推
        測除因活動拉扯到傷口之姿勢、動作，其他應可正常生
        活，有聯合醫院96年1 月31日高市聯醫病字第09600005
        51號函在卷可按，足見原告所受之傷害，並非必然導致
        原告不能工作，而原告復未能舉證確因上開傷害而不能
        工作，原告主張因被告前揭傷害行為而不能工作，已難
        遽信。況原告任職於訴外人高雄市立圖書館，休假仍有
        薪資，業據原告供陳在卷（參見本院95年10月13日言詞
        辯論筆錄），縱令原告因被告前揭行為而不能工作，而
        有請假之必要，原告亦未因請假而受有薪資之損失。從
        而，原告主張因被告上開傷害行為，休養28日，每日薪
        資以1,195 元計算，共計受有薪資損失33,460元，爰請
        求被告賠償33,455元，自屬無據。
      (3)非財產上之損害：查原告因被告前開傷害行為，受有右
        手挫傷及多處擦傷等傷害，其身體及精神受有一定之痛
        苦，應堪認定。又查，原告、被告之學歷分別為大學肄
        業及高級中學畢業，此參諸本院95年度簡字第3137號案
        卷所附高雄市政府警察局新興分局原告及被告調查筆錄
        內教育程度欄之記載自明，本院審酌兩造之學歷、原為
        高雄市立圖書館同事之身分、地位、經濟能力、原告受
        傷情形等一切情形，認原告請求被告賠償之非財產損害
        14,999元，尚屬過高，應予核減為10,000元為適當，逾
        此部分之請求，為無理由，應予駁回。
    2.綜上，原告所得請求之損害賠償金額為13,057元（計算式
      ：3,057 ＋0 ＋10,000＝13,057）。
六、綜上所陳，原告主張被告於上揭時地對其公然侮辱，本於侵
    權行為之法律關係，請求被告給付1 元，及自95年6 月8 日
    刑事附帶民事訴訟起訴狀繕本送達被告與同案被告高雄市立
    圖書館最後一名之翌日起至清償日止，按週年利率百分之5
    計算之利息，為無理由，不應准許；原告主張被告於前揭時
    地對其傷害，本於侵權行為之法律關係，請求被告給付
    13,057元，及自95年6 月8 日刑事附帶民事訴訟起訴狀繕本
    送達被告與同案被告高雄市立圖書館最後一名之翌日即95年
    6 月20日起至清償日止，按週年利率百分之5 計算之利息，
    洵屬正當，應予准許；逾此部分之請求，為無理由，應予駁
    回。
七、本件乃所命給付之金額未逾500,000 元之判決，依民事訴訟
    法第389 條第1 項第5 款之規定，自應依職權宣告假執行。
八、至原告雖聲請本院查明於臺灣高雄地方法院檢察署95年度偵
    字第902 號案件偵查中證人劉伶珍、唐湘君、郭武村與同案
    被告高雄市立圖書館之關係，被告亦聲請本院向高雄榮民總
    醫院及高雄醫學院函詢原告是否曾因精神疾病前往治療？其
    初診日期為何？病況如何？能否控制自己之情緒？有無憂鬱
    、躁鬱等現象？於94年12月7 日之後，曾否就診？病情是否
    更為嚴重？若更為嚴重，係何原因所致？惟原告及被告前揭
    聲請調查之事項，核與本件之待證事實即被告有無侮辱、傷
    害原告之行為，應否負侵權行為責任及原告所得請求之金額
    ，並無重要關係，本院認無調查之必要。此外，兩造其餘攻
    擊防禦方法，經本院審酌後，認與判決之結果不生影響，無
    一一論述之必要，附此敘明。
九、據上論結，原告之訴為一部有理由，一部無理由，依民事訴
    訟法第79條、第389 條第1 項第5 款，判決如主文。
中　　華　　民　　國　　96　　年　　3 　　月　　30　　日
                  民事第三庭  法　官　伍逸康
正本係照原本作成。
如不服本判決，應於送達後20日內，向本院提出上訴狀並表明上
訴理由，如於本判決宣示後送達前提起上訴者，應於判決送達後
10日內補提上訴理由書（須附繕本）。
中　　華　　民　　國　　96　　年　　3 　　月　　30　　日
                              書記官  林雯琪
